臺灣高雄地方法院交通事件裁定　　　　99年度交聲字第3186號
原處分機關　高雄市政府交通局
異　議　人
即受處分人　黃氏翠
上列異議人即受處分人因違反道路交通管理處罰條例案件，對於
高雄市政府交通局於99年11月15日所為之處分（原處分案號：高
市交裁字第裁32-BUA006079、32-BUA006080號），聲明異議，本
院裁定如下：
    主  文
原處分撤銷。
黃氏翠不罰。
    理  由
一、原處分意旨略以：異議人即受處分人黃氏翠（下稱異議人）
    ，於民國（下同）99年8 月29日2 時18分，駕駛車號TTP-41
    6 號輕型機車（下稱系爭機車），行駛於高雄市○○區○○
    路、龍德新路、自由路、大順路等路段時，為高雄市政府鼓
    山分局員警認為有「二輛以上汽車共同在道路上以危險方式
    駕駛」之違規，依法逕行舉發，經原處分機關以其有上開違
    規屬實，依道路交通管理處罰條例第43條第3 項規定，裁處
    罰鍰新臺幣（下同）3 萬元、吊銷駕駛執照，並施以道路安
    全講習，另依道路交通管理處罰條例第43條第4 項規定，吊
    扣機車牌照3 個月等語。
二、聲明異議意旨略以：系爭機車雖為異議人所有，然於上揭時
    、地超速違規者，並非異議人，異議人白天早上9 時至下午
    6 時須至住家附近小吃店幫忙，和先生育有一個6 歲女兒，
    平時負責照顧先生及女兒生活起居，且先生是大卡車司機，
    有早睡習慣，99年8 月29日2 時18分當天，異議人和先生、
    小孩早已上床睡覺，不可能、也沒有在深夜，還在道路上以
    危險方式駕駛，請求撤銷原處分等語。
三、按二輛以上之汽車共同在道路上競駛者，處汽車駕駛人新臺
    幣3 萬元以上9 萬元以下罰鍰，並當場禁止其駕駛及吊銷其
    駕駛執照；汽車駕駛人有第1 項第1 款、第2 款或前項行為
    者，並吊扣該汽車牌照3 個月，道路交通管理處罰條例第43
    條第3 項、第4 項前段分別定有明文。次按法院受理交通事
    件，準用刑事訴訟法之規定，道路交通管理處罰條例第89條
    前段及道路交通案件處理辦法第4 條分別定有明文。又認定
    犯罪事實所憑之證據，雖不以直接證據為限，間接證據亦包
    括在內，然而無論直接或間接證據，其為訴訟上之證明，須
    於通常一般之人均不致有所懷疑，而得確信其為真實之程度
    者，始得據為有罪之認定，倘其證明尚未達到此一程度，而
    有合理之懷疑存在時，即應由法院為諭知被告無罪之判決（
    最高法院76年度臺上字第4986號判例意旨參照）。上開判例
    意旨所揭示為刑事訴訟法上法院認定事實之重要原則之一，
    即認定被告有犯罪或違規行為，就該有罪或違規事實不能有
    任何之合理懷疑存在之原則，是以法院於調查行為人違反道
    路交通管理處罰條例案件，當踐行調查證據之程序後，為事
    實之認定時，如就原處分機關所認定之行為人違規之事實仍
    有合理之懷疑，而無法確信行為人確有該當於道路交通管理
    處罰條例各該處罰條文之構成要件事實時，此際即應對受處
    分人為有利之認定。
四、經查：
(一)異議人所有之系爭機車，於99年8 月29日2 時18分許，在高
    雄市○○區○○路、龍德新路、自由路、大順路等路段，為
    員警駕車在後尾隨蒐證，並以異議人系爭機車有「二輛以上
    汽車共同在道路上以危險方式駕駛」之違規，依道路交通管
    理處罰條例第43條第3 項、第4 項規定而逕行舉發，之後並
    由原處分機關依上開規定，裁處異議人3 萬元罰鍰，並吊銷
    駕駛執照及應參加道路交通安全講習等事實，有本件違反道
    路交通管理事件裁決書2 紙、舉發違反道路交通管理事件通
    知單暨送達證書2 紙、蒐證光碟1 片及蒐證擷取畫面5 張在
    卷可稽（見99年度交聲字第3186號卷第4 至6 頁正反面、第
    15頁反面），就此部分之事實，固堪認定。
(二)異議人堅詞否認其有於上揭時、地駕駛系爭機車，而為違規
    之行為，並辯稱：系爭機車於伊來台灣後，伊先生向樓下機
    車行購買的中古車，沒有改裝、速度慢，是代步用的，且異
    議人很依賴先生，深夜行駛於上開路段之駕駛人，確實非異
    議人等語（見99年度交聲字第3186號卷第3 頁反面）；且於
    本院10 0年1 月18日詢問時陳述：「( 你於99年8 月29日2
    時18分有無騎乘『TTP-416 』之機車?)沒有。我不知道是誰
    騎車的，我的車是放在樓下。我沒有騎出去…」、「( 案發
    當天晚上，作何事?)我陪小孩睡覺…」、「也沒有把機車借
    給朋友」等語（見99年度交聲字第3186號卷第30頁反面、第
    31頁），前後一致。再經本院勘驗蒐證光碟( 總長2 分13秒
    ) ，騎乘系爭機車而違規者明顯為穿黑上衣之壯胖男子，與
    異議人身型不一致，此有本院勘驗筆錄在卷可稽（見本院31
    86號卷第31頁正反面）。是綜合全部卷證，認異議人上開所
    辯，堪以採信。準此，異議人辯稱上開違規行為，並非其所
    為等語，即非全然無由。從而，原處分機關認定異議人有上
    開違規行為所憑之證據，本院認尚無法達使通常一般之人均
    不致有所懷疑，而得確信其為真實之程度，仍有合理之懷疑
    存在，依前揭規定及說明，即應對異議人即受處分人為有利
    之認定。
(三)綜上，本件依卷存證據，難以認定異議人有為騎乘系爭機車
    之交通違規行為，是原處分機關遽對異議人為上開裁罰，於
    法尚有未洽，自應由本院將原處分予以撤銷，並諭知異議人
    不罰。
五、據上論斷，應依道路交通管理處罰條例第87條第2 項，道路
    交通案件處理辦法第19條，裁定如主文。
中    華    民    國    100    年    1    月    28    日
                  交通法庭      法  官 劉美香
以上正本證明與原本無異。
如不服本裁定，應於收受送達後5 日內向本院提出抗告狀。
中    華    民    國   100    年    1     月    28    日
                                書記官 陳仙宜